臺灣臺南地方法院刑事判決
110年度訴字第167號
公  訴  人  臺灣臺南地方檢察署檢察官
被      告  王耀銘


選任辯護人  葉佳勝律師
            紀錦隆律師                    
上列被告因偽造有價證券案件，經檢察官提起公訴（110年度偵
字第505號），本院判決如下：
    主  文
王耀銘犯偽造有價證券罪，處有期徒刑參年貳月。又犯偽造有價
證券罪，處有期徒刑參年肆月。應執行有期徒刑參年陸月。
未扣案如附表「沒收」欄所示之物均沒收。
    事  實
一、王耀銘與林毅鑌、許啓鍾互有商業往來關係。王耀銘因前向
    許啓鍾借款而無法屆期清償，欲以換票之方式延長還款期限
    ，竟未經林毅鑌同意或授權，分別基於意圖供行使之用而偽
    造有價證券之犯意：
  ㈠於民國107年7月6日某時，在高雄市○○區○○街000號其所經營
    之公司內，先委請不知情之員工鄭玲玲在本票填上林毅鑌之
    住址後，即持先前於不詳時、地偽刻之「林毅鑌」印章在附
    表編號一所示之本票上偽造上開印文1 枚，及蓋印自己左拇
    指指印，而偽造林毅鑌指印2 枚。後於同年7月7日某時，持
    該本票至臺南市○○區○○路000號向許啓鍾行使之，並換取先
    前借款所簽立到期之本票。
　㈡復於107年10月6日某時，在上開其所經營之公司內，先委請
    不知情之員工鄭玲玲在本票填上林毅鑌之住址後，即持上開
    偽刻之「林毅鑌」印章，接續在附表編號二、三所示之本票
    上偽造上開印文各1枚，及蓋印自己左拇指指印，而偽造林
    毅鑌指印各1枚。後於同年10月7日某時，持該等本票2張至
    臺南市○○區○○路000號向許啓鍾行使，並換取先前借款所簽
    立到期之本票。嗣因王耀銘遲未還款，許啓鍾遂而持上開本
    票向林毅鑌行使權利，林毅鑌查覺有異，始循線查知上情。
二、案經林毅鑌訴由高雄市政府警察局鼓山分局移送臺灣臺南地
    方檢察署偵查起訴。
　　理  由
一、被告以外之人於審判外之陳述，雖不符刑事訴訟法第159條
    之1至第159條之4之規定，而經當事人於審判程序同意作為
    證據，法院審酌該言詞陳述或書面陳述作成時之情況，認為
    適當者，亦得為證據，刑事訴訟法第159條之5定有明文。查
    本案檢察官、被告王耀銘及其辯護人對於下述本院採為認定
    犯罪事實依據之各項傳聞證據之證據能力，均表示同意有證
    據能力（本院卷第37頁、147至150頁），另本院審酌該等證
    據之取得過程並無瑕疵，與本案待證事實間復具有相當之關
    聯性，以之為本案證據並無不當，自得採為本件認定事實之
    基礎。另其餘本判決所採之非供述證據亦均經法定程序取得
    ，無不得為證據之情形，自均有證據能力。
二、上揭犯罪事實，業據被告於偵查及本院均坦承不諱，核與告
    訴人林毅鑌指述、證人許啓鍾、鄭玲玲證述之情節相符（警
    卷第5至8頁、9至15頁；偵卷第19至23頁、31至32頁），復
    有本票影本3紙、被告書立之切結書影本在卷可佐（警卷第2
    2、24頁）。足認被告之任意性自白為真實，本案事證明確
    ，被告犯行堪以認定，應依法論科。
三、論罪科刑：
  ㈠被告行為後，刑法第201條第1項之罰金刑部分固經修正公布
    ，於108年12月27日生效，然修正前其罰金數額本應依刑法
    施行法第1條之1第2項前段規定提高為30倍，本次修法僅係
    將上開條文之罰金數額調整換算後予以明定，故修正前後之
    罰金刑度實質上並無變更，非屬法律有變更，並無新舊法比
    較適用之問題，應逕行適用新法。
　㈡按本票為票據法第1條所稱之票據，具有流通性質，可自由交
    換，而占有該票據即可行使票面之權利，自屬有價證券。次
    按刑法上所謂偽造有價證券，以無權簽發之人，冒用他人之
    名義而簽發者，即行成立（最高法院108年度台上字第2895
    號判決意旨參照）。被告明知未經林毅鑌之同意或授權，於
    附表編號一至三所示本票上偽蓋林毅鑌印文及捺印自己左拇
    指指印而偽造林毅鑌指印4枚，並填寫發票日、金額等本票
    之絕對必要記載事項，使之成為形式外觀上有效之本票，即
    屬偽造有價證券之行為，核被告就事實一㈠㈡所為，均係犯刑
    法第201條第1項之偽造有價證券罪。其偽造本票3張後持以
    行使，行使偽造有價證券之低度行為應為偽造有價證券之高
    度行為所吸收，被告於附表所示之本票上偽造林毅鑌印文、
    偽捺指印之行為，為其偽造有價證券之部分行為，均不另論
    罪。又被告於107年10月6日某時，同時偽造如附表編號二、
    三所示之本票，係基於同一犯意，而在各次時、地密切接近
    所為，其侵害之法益相同，各行為之獨立性極為薄弱，依一
    般社會健全觀念，難以強行分割，在刑法評價上，應視為數
    個舉動之接續施行，不能以其偽造之文書件數或本票張數，
    計算其法益，故應論以接續犯之包括一罪；另被告所犯上開
    二罪間，犯意各別，行為互殊，應分論併罰。
  ㈣被告利用不知情之刻印業者偽造「林毅鑌」之印章，以遂行
    其犯行，為間接正犯。
  ㈤查，偽造有價證券罪之法定最低刑度為3年以上之有期徒刑，
    其立法目的係藉此重罰警惕社會大眾切勿從事偽造有價證券
    之不法犯行，以維護市場秩序，保障交易信用。而本件被告
    因自身需款孔急，即冒用林毅鑌為發票人、借款人之本票向
    許啓鍾借款，所為實屬不該，且被告為了順利取得借款，不
    惜損害林毅鑌之信用，致林毅鑌承受莫大精神、心理上之壓
    力；又被告現尚未與林毅鑌達成和解，亦只清償先前借款新
    臺幣（下同）15萬4000元予許啓鍾，有臺南市新化區農會11
    0年5月10日新農信字第1100001769號函暨許啓鍾帳戶000000
    00000000號交易明細（見院卷第69至71頁）附卷可查，且為
    被告及許啓鍾供承在卷，不足彌補渠等所受損失。本院綜合
    上情，認被告偽造有價證券後據以行使，擾亂社會金融秩序
    ，犯後亦未能完全賠償許啓鍾、林毅鑌之損害，犯罪情節並
    非輕微，難認有何可憫恕之情狀，並無適用刑法第59條酌減
    其刑之餘地，辯護人請求適用刑法第59條予以減刑，為無理
    由，併此敘明。 
四、科刑部分：
    爰以被告之行為責任為基礎，審酌被告為順利向許啓鍾換取
    先前借款簽立到期之本票，即違犯上開犯行，致告訴人林毅
    鑌遭債權人許啓鍾追討債務，亦使許啓鍾貸與款項之際未能
    取得確實真切之擔保或憑證，對社會金融、交易秩序更非無
    潛在之危害，殊屬不該，惟念被告犯後始終坦承犯行，表現
    悔意，惟目前僅返還許啓鍾15萬4000元，未獲得許啓鍾、林
    毅鑌之原諒，業如前述；兼衡被告於本院審理中自陳國中畢
    業之智識程度、目前為藥品業務、已婚、育有三名成年子女
    、需扶養罹病之配偶與身心障礙女兒之家庭、經濟生活狀況
    （本院卷第152頁）等一切情狀，量處如主文第1項所示之刑
    ，並定應執行之刑如主文第1項所示。
五、沒收部分： 　　
　㈠偽造之有價證券，不問屬於犯人與否，沒收之，刑法第205
　　條定有明文。本條規定係採義務沒收主義，是行為人因犯罪
　　所生之偽造本票，依刑法第205條之規定，不問屬於犯人與
　  否，沒收之，此乃刑法第38條第2項但書所稱之特別規定，
　　應優先適用。查未扣案之如附表所示之本票3紙，因屬偽造
　　之有價證券，不問屬於犯人與否，應依上開規定宣告沒收。
　  而既上開本票3張已宣告沒收，其上所各偽造「林毅鑌」印
　　文共3枚及指印4枚即無庸另依刑法第219條規定予以重複宣
    告沒收。
  ㈡按偽造之印章、印文或署押，不問屬於犯人與否，沒收   之
    ，刑法第219條定有明文。本條規定係採義務沒收主義，是
    凡偽造之印章、印文或署押，不論是否屬於犯人所有，苟不
    能證明業已滅失，均應依法宣告沒收（最高法院96年度台上
    字第1310號判決意旨參照），此乃刑法第38條第2項但書所
    稱之特別規定，應優先適用。故被告盜刻之「林毅鑌」印章
    ，不能證明其已滅失，故應宣告沒收。
  ㈢至許啓鍾貸與被告350萬元係發生於本案之前，被告於107年7
    月6日、10月6日偽造如附表編號1至3 所示本票給許啓鍾，
    用以換回原本供擔保之本票，被告於本案未取得借款或免除
    債務，自無犯罪所得，不予宣告沒收，附此敘明。
據上論斷，應依刑事訴訟法第299條第1項前段，刑法第201條第1
項、第205條、第219條、第51條第5款，刑法施行法第1條之1第1
項，判決如主文。
本案經檢察官黃淑妤偵查起訴，檢察官陳擁文到庭執行職務 。
中　　華　　民　　國　　110 　年　　10 　　月　　6　　日
　　　　　　　　　刑事第十二庭審判長  法　官　張婉寧
　　　　　　　　　                    法  官  陳嘉臨
　　　　　　　　　                    法  官  黃鏡芳
以上正本證明與原本無異。
如不服本判決應於收受本判決後20日內向本院提出上訴書狀，並
應敘述具體理由。其未敘述上訴理由者，應於上訴期間屆滿後20
日內向本院補提理由書狀（均須按他造當事人之人數附繕本）「
切勿逕送上級法院」。 
　　　　　　　　　　　　　　　　　    書記官  施茜雯
中　　華　　民　　國　　110 　年　　10　　月　　6 　　日
附錄論罪科刑法條： 
中華民國刑法第201條第1項
意圖供行使之用，而偽造、變造公債票、公司股票或其他有價證
券者，處3 年以上10年以下有期徒刑，得併科9 萬元以下罰金。
 

如不服本判決應於收受本判後20日內向本院提出上訴書狀，並應
敘述具體理由。其未敘述上訴理由者，應於上訴期間屆滿後20日
內向本院補提理由書狀（均須按他造當事人之人數附繕本）「切
勿逕送上級法院」。
  　　　　　　　　　　　　　　　
附表：
編號 物品名稱 沒收  一 偽造本票1張（票號：764736、發票日 107年7月7日、票面金額100萬元）  偽造之本票壹張沒收   二 偽造本票1張（票號：764735、發票日107年10月7日、票面金額100萬元） 偽造之本票壹張沒收   三 偽造本票1張（票號：764742、發票日107年10月7日、票面金額150萬元） 偽造之本票壹張沒收  四 偽刻之「林毅鑌」印章1顆 偽刻之「林毅鑌」印章壹顆沒收。